---
title: "Raport dotyczący zachorowań na gruźlicę"
author: "Monika Sztuder"
date: "`r Sys.Date()`"
output:
  html_document:
    toc: true
    toc_float: true
---
# Wykorzystane biblioteki
- EDAWR
- dplyr
- DT
- ggplot2
- tidyr

```{r setup, include=FALSE}
if (!requireNamespace("devtools", quietly = TRUE)) {
  install.packages("devtools")
}

devtools::install_github("rstudio/EDAWR")

library(EDAWR)
library(dplyr)
library(DT)
library(tidyr)
library(ggplot2)

knitr::opts_chunk$set(echo=F, warning=F, message=F)

```

```{r echo=FALSE}
prettyTable <- function(table_df, round_digits=2) {
    DT::datatable(table_df, style="bootstrap", filter = "top", rownames = FALSE, extensions = "Buttons", options = list(dom = 'Bfrtip', buttons = c('copy', 'csv', 'excel', 'pdf', 'print'))) %>% formatRound(names(dplyr::select_if(table_df, is.numeric)), round_digits)
}
```

```{r loaddata,cache=TRUE}
tbdf<- tb

```
# Zbiór Danych
Zbiór danych składa się z 3800 rekordów i zawiera informacje o liczbie zachorowań na gruźlicę w poszczególnych krajach w kolejnych latach.

Zbiór danych zawiera następujące atrybuty:

- `country`: Kraj, w którym zarejestrowano przypadki gruźlicy
- `year`: Rok, w którym zarejestrowano przypadki gruźlicy
- `sex`: Płeć osób, u których zarejestrowano przypadki gruźlicy
- `child`: Liczba przypadków gruźlicy wśród dzieci
- `adult`: Liczba przypadków gruźlicy wśród dorosłych
- `elderly`: Liczba przypadków gruźlicy wśród osób starszych

# Liczba zachorowań z podziałem na płeć
```{r byGender}
tbdf %>%
  group_by(sex) %>% 
  mutate(cases=child+adult+elderly) %>%
  summarise(cases=sum(cases, na.rm=T)) %>%
  knitr::kable()
```

# Sumaryczna liczba zachorowań wśród dzieci, dorosłych i osób starszych w kolejnych latach
```{r plotAge}
tbdf_byAge<- tbdf %>%
  group_by(year) %>%
  summarize(casesChild=sum(child, na.rm=T),casesAdult=sum(adult, na.rm=T),casesElderly=sum(elderly, na.rm=T)) %>%
  pivot_longer(cols = c(casesChild, casesAdult, casesElderly),
               names_to = "age_group",
               values_to = "total_cases")

#tbdf_byAge

ggplot(tbdf_byAge, aes(x = year, y = total_cases, color = age_group)) +
  geom_line(linewidth = 1) +
  labs(title = "Liczba zachorowań",
       x = "Rok",
       y = "Liczba przypadków",
       color = "Grupa wiekowa") +
      theme_minimal() +
  scale_color_manual(values = c("casesChild" = "blue", "casesAdult" = "red", "casesElderly" = "green"))
```

# Sumaryczna liczba zachorowań wśród dzieci, dorosłych i osób starszych w kolejnych latach osobno dla każdego kraju

## Dane przedstawione w tabeli
```{r tableCountry}
summary_table <- tbdf %>%
  group_by(country,year) %>%
  summarize(casesChild = sum(child, na.rm = T),
            casesAdult = sum(adult, na.rm = T),
            casesElderly = sum(elderly, na.rm = T),
            .groups = 'drop') %>%
    mutate(year = as.character(year)) %>%
  select(country,year,casesChild,casesAdult,casesElderly)

prettyTable(summary_table,round_digits = 0)

```

## Dane przedstawione na wykresach
```{r plotCountry}

unique_countries <- unique(tbdf$country)

for (country in unique_countries) {
  tbdf_byCountry <- tbdf %>%
    group_by(country,year) %>%
    filter(country == !!country) %>%
    summarize(casesChild = sum(child, na.rm = TRUE),
              casesAdult = sum(adult, na.rm = TRUE),
              casesElderly = sum(elderly, na.rm = TRUE)) %>%
    pivot_longer(cols = c(casesChild, casesAdult, casesElderly),
                 names_to = "age_group",
                 values_to = "total_cases")
  
  plot <- ggplot(tbdf_byCountry, aes(x = year, y = total_cases, color = age_group)) +
    geom_line(linewidth = 1) +
    labs(title = paste("Liczba zachorowań w", country),
         x = "Rok",
         y = "Liczba przypadków",
         color = "Grupa wiekowa") +
    theme_minimal() +
    scale_color_manual(values = c("casesChild" = "blue", "casesAdult" = "red", "casesElderly" = "green"))
  
  print(plot)
}